臺灣高等法院花蓮分院刑事裁定　　　　　　96年度抗字第90號
抗　告　人　甲○○
即　被　告
　　　　　　　　　　　9樓
　　　　　　　　　　（現羈押於臺灣花蓮看守所）
選任辯護人　簡燦賢律師
上列被告因違反貪污治罪條例等案件，不服臺灣花蓮地方法院中
華民國96年8月2日96年度訴字第320號羈押裁定，提起抗告，本
院裁定如下：
    主  文
抗告駁回。
    理  由
一、抗告人即被告（以下簡稱抗告人）甲○○因涉嫌貪污治罪條
    例等案件，經檢察官以其所為係犯貪污治罪條例第4條第1項
    第5款及刑法第216條、第213條之罪提起公訴，原裁定法院
    經訊問後，以被告雖否認犯行，然有共同被告王桂霜、康德
    興、范國俊及藍秀琪等人之證述，及支票、票根、帳冊、監
    聽譯文等在卷可參，認其犯罪嫌疑重大，所犯為最輕本刑10
    年以上有期徒刑之罪，且有勾串證人之虞，依刑事訴訟法第
    101條第1項第2、3款規定，裁定予以羈押並禁止接見通信。
二、抗告意旨略以：
（一）抗告人即被告（以下稱抗告人）甲○○並無違背職務收受
      賄賂或偽造文書行為：
  １、內政部都委會第508次會議就「變更花蓮鯉魚潭風景特定
      區計畫案」之決議內容為：「本案除左列各點請花蓮縣政
      府補具圖說資料到內政部交由專案小組續予審查，獲致具
      體審查意見後，再提會討論外，其餘準照專案小組審查意
      見通過，並退請該府依照修正計畫書、圖後，報由內政部
      逕予核定，免再提會討論。」，且第522次大會通過本變
      更案符合都市計畫法第45條之規定，顯見檢察官於起訴書
      第14頁所指該變更案已明顯違反都市計畫法第45條規定，
      與事實不符。
  ２、檢察官於起訴書中稱「無其他新事實的情況下，應如前次
      內政部都委會專案小組意見退回該變更案」，惟審議中花
      蓮縣政府亦提出大會及小組審議要求之補充資料，自無起
      訴書所稱無其他新事實之情況。嗣後再開之兩次專案小組
      會議 (第七次、第八次)主要係針對縣政府補具資料審議
      及確認本變更案之處理原則。抗告人甲○○作成請大會討
      論是否符合都市計畫法45條之規定之前提下，作成以九點
      原則暫與保留，另案辦理之建議，亦為大會授權範圍。況
      ，該九點原則合乎專業要求且為整理歷次討論結果所得，
      並無不法情事。
  ３、內政部都委會於90年11月20日召開第522次會議紀錄之附
      錄專案小組審查意見之 (一)3 點之內容與抗告人於第8次
      專案小組會議所提建議事項及九點原則相同，當時抗告人
      已非專案小組成員 (已於90年6月30日任期屆期)，無權干
      涉當時專案小組之決定，然由其他專家所組成之專案小組
      亦作成相同結論，足見上開9點原則乃基於專業判斷下所
      為，否則豈會不同成員組成之專案小組皆作成相同見解，
      故並無違背職務。
  ４、專案小組乃因案情複雜而成立，主要功能在於協助都委會
      將複雜案情釐清，並不涉及行政作業程序，其作成結論乃
      供都委會參考而無拘束力，實際核決權限仍在都委會，抗
      告人實難利用其專案小組召集人身分為變更案護航。又，
      此種委員會會後補註資料之情形乃屬常見，抗告人將歷次
      討論所得整理成九點原則並無程序上瑕疵，更無明知為不
      實事項而教唆公務員登載不實之情事。
  ５、檢察官指述抗告人甲○○有索賄250萬元情事與實情不符
      ：蓋祥韻公司並非抗告人經營，該公司與雙聯公司簽訂「
      花蓮縣休閒旅館開發計畫案」規劃設計契約，均與抗告人
      無關，250萬元款項惟前開契約之報酬，由雙聯公司開立
      支票並由祥韻公司入帳，並無不法情事。檢察官指稱雙聯
      公司前已委託互信公司廖昭平及逢甲大學都市計畫系謝政
      穎教授製作「綠湖國際觀光飯店」規劃設計書案各乙份，
      沒有必要再重複製作規劃設計。然是否有必要再行委託他
      公司再為規劃設計以資比較，乃屬雙聯公司依其企業經營
      需要判斷之事，檢察官妄加臆測雙方所締結之規劃設計契
      約為通謀虛偽，係抗告人為掩飾收賄罪行所為，並無實據
      。
  ６、另檢察官指抗告人於第512次會議後，以於專案小組中支
      持該變更案通過異常困難為由，再向王桂霜索賄50萬元，
      亦非事實：蓋抗告人於90年6月30日即卸任專案小組召集
      人職務，已無權參與90年7月2日召開之512次會議，往後
      之審查程序亦皆與其無關，縱王桂霜有行賄意圖，又豈會
      行賄已無職權之甲○○？且，檢察官前既認索賄250萬元
      部份抗告人乃透過祥韻公司掩飾收賄事實，若確有50萬元
      索賄事實，豈會逕將50萬元款項入承邑公司帳，檢察官所
      指手法前後有所矛盾。
（二）本件抗告人係主動到案，並無逃亡之情，且家人、事業均
      在國內，亦無逃亡之虞，應無使審判程序有難以進行情事
      而有羈押之必要。且相關人等均已收押，或經訊問而保全
      相關證詞，抗告人身兼眾多教學、學術工作及審查職務，
      羈押造成多項工作延盪，亦無串供之慮，抗告人並無羈押
      之必要，原審予以裁定羈押，顯屬無據，應予廢棄。
三、經查：
（一）抗告人雖否認犯行，惟共同被告即證人王桂霜、康德興、
      范國俊、藍秀琪之證述與抗告人所述不同，依共犯之證述
      內容，抗告人犯罪嫌疑確屬重大。況檢察官起訴時所指抗
      告人以2人與會即就重大事項為決議，確有違背常理之處
      ，且原審於裁定羈押後，隨即就抗告人所辯之會議事項內
      容予以查證，因尚未有結果，惟以抗告人所述之其學術、
      身份地位，並參以前所擔任職務，原審為確保查證事項未
      經污染，確有以羈押禁見方式保障調查證據真實之必要。
（二）再參以卷附且有雙聯公司支票票根、支票影本、帳冊等資
      料，及抗告人甲○○辯解之內容及資金流向之查證，抗告
      人涉犯貪污治罪條例第4條第1項第5款之罪嫌應屬重大。
（三）原審雖未列抗告人可能勾串證人之姓名資料，惟參以卷內
      所傳訊證人之供述內容，確有比對並訊問之必要，原法院
      因之裁定執行羈押並禁止接見通信，尚無不當。
（四）至抗告人所述因羈押影響其工作情形部分，與其所涉罪嫌
      及有待查證之證據方面衡量，尚無因而撤銷羈押裁定之理
      由。
（五）本件抗告為無理由，應予駁回。
據上論斷，應依刑事訴訟法第412條，裁定如主文。
中　　華　　民　　國　　96　　年　　 8 　　月　　24 　日
                        審判長法  官  何方興
                              法  官  林德盛
                              法  官  王紋瑩
以上正本證明與原本無異。
本件裁定不得再抗告。
                              書記官  吳家瑩
中　　華　　民　　國　　96　　年　　 8 　　月　　24 　日
